臺灣高等法院刑事裁定
111年度毒抗字第584號
抗  告  人
即  被  告  何添順


上列抗告人即被告因違反毒品危害防制條例案件，不服臺灣基隆
地方法院中華民國111年5月26日裁定（111年度毒聲字第198號）
，提起抗告，本院裁定如下：
    主  文
抗告駁回。
    理  由
一、原裁定意旨略以：
　㈠抗告人即被告甲○○（下稱被告）基於施用第二級毒品甲基安
    非他命（下稱甲基安非他命）之犯意，分別於⑴民國110年11
    月16日下午4時許，在新北市瑞芳區某友人住處，以玻璃球
    吸食器燒烤之方式，施用甲基安非他命1次；⑵110年12月6日
    下午4時許，在新北市瑞芳區某友人住處，以相同方式，施
    用甲基安非他命1次；嗣經臺灣基隆地方檢察署觀護人指定
    日期，2次前往該署採尿送驗，結果均呈安非他命及甲基安
    非他命陽性反應等情，業據被告於偵查中坦承不諱，並有臺
    灣尖端先進生技醫藥股份有限公司110年12月7日、110年12
    月28日出具之濫用藥物檢驗報告、臺灣基隆地方檢察署施用
    毒品犯尿液檢體監管紀錄表、採尿報到編號表、採尿進行簿
    等件在卷可稽，足認被告之自白確與事實相符，其上開2次
    施用第二級毒品之犯行，均堪予認定。
　㈡被告前因施用毒品案件，經臺灣基隆地方法院裁定送觀察、
    勒戒及強制戒治後，於91年5月9日停止強制戒治付保護管束
    ，91年12月12日保護管束期滿而執行強制戒治完畢（原裁定
    誤載為91年5月9日停止戒治執行完畢，容有錯誤，應予更正
    ），其後未再受觀察、勒戒或強制戒治之執行等情，有本院
    被告前案紀錄表在卷可考，則本件被告施用第二級毒品犯行
    ，距離最後1次強制戒治執行完畢已逾3年，檢察官之聲請自
    屬有據，應予准許，爰依毒品危害防制條例第20條第1項、
    第3項、觀察勒戒處分執行條例第3條第1項等規定，裁定令
    被告入勒戒處所觀察、勒戒，其期間不得逾2月等語。
二、抗告意旨略以：被告因施用毒品案件，原已經檢察官為附命
    完成戒癮治療之緩起訴處分，然戒癮治療1次需要新臺幣900
    元，被告僅遲延1天繳納，就遭撤銷緩起訴處分，並非被告
    不願意去戒癮治療，為此提起抗告，請法院再給予被告戒癮
    治療之機會等語。
三、按犯毒品危害防制條例第10條之罪者，檢察官應聲請法院裁
    定，或少年法院（地方法院少年法庭）應先裁定，令被告或
    少年入勒戒處所觀察、勒戒，其期間不得逾2月，毒品危害
    防制條例第20條第1項定有明文。次按毒品危害防制條例條
    例第24條之規定，業於109年1月15日修正公布、110年5月1
    日起生效施行，修正後該條所定之多元附條件緩起訴處分，
    已不限於「附命緩起訴」，且撤銷緩起訴處分後，亦應由檢
    察官依法繼續偵查或起訴，與修正前所定之「依法追訴」不
    同，則現行法規定之「附條件緩起訴處分」與曾受「觀察、
    勒戒或強制戒治」之處遇，已無法等同視之。又修正後毒品
    條例第20條第3項所謂「3年後再犯」，只要本次再犯（不論
    修正施行前、後）距最近1次觀察、勒戒或強制戒治執行完
    畢釋放，已逾3年者，即該當之，不因其間有無犯施用毒品
    罪經起訴、判刑或執行而受影響，此為最高法院已達成一致
    之法律見解（最高法院109年度台上大字第3826號裁定意旨
    參照）。
四、經查：
　㈠被告於上開時、地，先後2次施用甲基安他命之事實，業據被
    告於偵查中自白不諱（111年度毒偵字第30號卷《下稱30號毒
    偵卷》第44頁）；其依臺灣基隆地方檢察署觀護人指示，於1
    10年11月18日、同年12月9日前往該署所採集之尿液檢體，
    經送臺灣尖端先進生技醫藥股份有限公司以酵素免疫分析法
    初驗、氣相層析質譜儀法確認之結果，均呈安非他命、甲基
    安非他命陽性反應，有該公司先後於110年12月7日、110年1
    2月28日出具之濫用藥物檢驗報告（尿液檢體編號：0000000
    00號、000000000號）、臺灣基隆地方檢察署施用毒品犯尿
    液檢體監管紀錄表、採尿報到編號表、採尿進行簿在卷可憑
    （30號毒偵卷第3至7頁，111年度毒偵字第109號卷第5至9頁
    ），足認被告之自白確與事實相符，值堪採信，其於110年1
    1月16日下午4時許、同年12月6日下午4時許，在新北市瑞芳
    區某友人住處，各有施用甲基安非他命1次之事實，堪予認
    定。
　㈡被告前因施用毒品案件，經原審法院裁定送觀察、勒戒及強
    制戒治後，於91年5月9日停止強制戒治付保護管束，91年12
    月12日保護管束期滿而執行強制戒治完畢，嗣雖曾因施用毒
    品案件，屢經法院判處罪刑並執行完畢，然迄未再受觀察、
    勒戒或強制戒治之執行等情，有本院被告前案紀錄表在卷可
    考。是以本件被告施用第二級毒品之犯行，距離其最近1次
    強制戒治執行完畢已逾3年，自屬毒品危害防制條例第20條
    第3項所規定之「3年後再犯」。從而，原審同此見解，依據
    檢察官之聲請，裁定令被告入勒戒處所觀察、勒戒，於法自
    無不合。
　㈢被告雖以前揭情詞提起抗告。惟：毒品危害防制條例規定之
    觀察、勒戒處分係屬強行規定，倘有施用毒品之行為，除檢
    察官審酌個案情形，依毒品危害防制條例第24條第1項先依
    刑事訴訟法第253條之1第1項、第253條之2第1項第4款至第6
    款或第8款規定，為附條件之緩起訴處分時，而可排除適用
    外，凡經檢察官聲請，法院僅得依法裁定准駁令入勒戒處所
    觀察、勒戒，尚無自由斟酌以其他方式替代之權。且毒品危
    害防制條例第20條第1項至第3項之觀察、勒戒規定，係針對
    施用毒品者所設預防、矯正之保安處分，目的在斷絕施用毒
    品之身癮及心癮，屬強制規定，為刑罰之補充制度，兼具刑
    罰不可替代之教化治療作用，亦無因施用毒品者之主觀上個
    人或家庭因素而免予執行之理。被告前於110年1月13日、同
    年2月19日施用甲基安非他命各1次，經臺灣基隆地方檢察署
    檢察官以110年度毒偵字第169號、第1206號為附命完成戒癮
    治療之緩起訴處分確定，緩起訴期間自110年8月16日起至11
    2年2月15日止，有上開緩起訴處分書及本院被告前案紀錄表
    在卷可考；詎被告於緩起訴期間，竟又2次施用甲基安非他
    命而犯本件，則檢察官基於立法者所賦予之職權，具體衡量
    被告上揭情狀，未再選擇對被告為多元之附條件緩起訴處分
    ，而係向法院聲請裁定觀察、勒戒，自屬其職權之適法行使
    ，此並非施用毒品者所享有之權利，亦無依其意願選擇之餘
    地。換言之，縱使被告對於戒癮處遇之方式有所主張（30號
    毒偵卷第51頁），亦僅在促請檢察官注意得否適用而已，檢
    察官並不受此等意見之拘束，法院亦僅得就檢察官聲請觀察
    、勒戒有無理由而為裁定，要無改以其他處遇方式替代之權
    。況被告係因未接受戒癮團體心理治療逾3次（110年9月6日
    、9月20日、10月18日、12月13日），確有違反刑事訴訟法
    第253條之2第1項第6款、第8款應遵守事項之情事，而經同
    署檢察官以111年度撤緩字第8號撤銷前揭緩起訴處分乙節，
    另有上開撤銷緩起訴處分書存卷可按，足見被告辯稱：伊僅
    遲延1天繳納戒癮治療費用，就遭撤銷緩起訴處分云云，顯
    非事實，其空言主張：請再給予戒癮治療之機會云云，亦屬
    無據。
五、綜上所述，原審以被告確有本件2次施用第二級毒品之犯行
    ，且距離前次強制戒治執行完畢已逾3年，因此依檢察官之
    聲請，裁定令被告入勒戒處所觀察、勒戒，其期間不得逾2
    月，核無不合。故本件抗告為無理由，應予駁回。
據上論斷，應依刑事訴訟法第412條，裁定如主文。　　
中　　華　　民　　國　　111 　年　　7 　　月　　14　　日
                  刑事第二十一庭審判長法　官  林怡秀
                                      法　官  胡宜如
                                      法　官  劉元斐
以上正本證明與原本無異。
不得再抗告。
                                      書記官  陳靜雅
中　　華　　民　　國　　111 　年　　7 　　月　　14　　日